【裁判字號】    92,易,653
【裁判日期】    920827
【裁判案由】    詐欺
【裁判全文】
臺灣臺北地方法院刑事判決                          九十二年度易字第六五三號
    公  訴  人  臺灣臺北地方法院檢察署檢察官
    被      告  丙○○
    選任辯護人  甘義平律師
                鄭旭廷律師
右列被告因詐欺案件，經檢察官提起公訴（八十九年度偵字第一九六一九號），本院
判決如左：
    主  文
丙○○無罪。
    理  由
一、公訴意旨略以：被告丙○○意圖為自己不法之所有，於民國八十七年九月七日晚
    間，以因打官司須支付某書記官費用，急須空白支票一紙，並發毒誓，擔保支付
    該支票之金額為由，懇請乙○○、戊○○幫忙，且在三央求，致乙○○、戊○○
    陷於錯誤，而交付空白支票一紙；然嗣同年九月十一日，乙○○竟受告知，應給
    付票款新臺幣（下同）一百零七萬元，丙○○知悉後，雖給付六十萬元支票款，
    尚餘四十七萬元，丙○○以自己之ＭＡＲＣＨ自小客車一輛及戊○○之勞力士手
    錶一只，交予地下錢莊典當，方才足以支付；惟丙○○竟贖回自己之自小客車，
    遲遲不贖回戊○○之手錶，乙○○、戊○○始知受騙。因認被告丙○○犯有刑法
    第三百三十九條第二項之罪嫌。
二、按犯罪事實應依證據認定之，無證據不得推定其犯罪事實；不能證明被告犯罪者
    ，應諭知無罪之判決，刑事訴訟法第一百五十四條、第三百零一條第一項前段分
    別定有明文。又刑法第三百三十九條第一項之詐欺罪，必須行為人自始基於不法
    所有之意圖，以詐術使人交付財物，始能構成，所謂以詐術使人交付，必須被詐
    欺人因其詐術而陷於錯誤，若其所用方法，不能認為詐術，亦不致使人陷於錯誤
    ，即不構成該罪，最高法院四十六年臺上字第二六０號著有判例。
三、公訴人認被告丙○○涉有上開犯行，無非係以告訴人乙○○、戊○○二人指訴；
    並認被告既與告訴人等二人交情普通，竟然無須任何理由，告訴人即借予空白支
    票，及價值昂貴之手錶，顯然與通常事理有悖，以為論據。
四、訊據被告丙○○堅詞否認有右揭詐欺犯行，辯稱未曾以打官司需要錢為由借款，
    僅稱要給朋友，但身上沒有票，所以向告訴人借票，並找公司特別助理甲○○前
    去拿票。事後發票日錢未湊足，差四十七萬元，透過報紙找地下錢莊，並拿伊所
    有車輛質押，當時戊○○亦在場，並將其手錶一起典當，之後仍無錢還地下錢莊
    ，地下錢莊遂要伊將車賣掉變現，但賣得金額不足贖回手錶，並說等有錢時再取
    回，嗣後就聯絡不上地下錢莊等語。
五、本院查：
（一）告訴人乙○○、戊○○所營之丁○○○設計公司（以下簡稱赫浦公司）於八十
      七年七月三日，承攬被告丙○○經營之紐約台北婚紗攝影公司裝潢工作，工程
      款共計四百五十四萬七千零六十六元，於同年九月二十六日完工一事，業據告
      訴人二人於告訴狀指稱甚詳，並有工程估價單影本一紙在卷可稽，被告丙○○
      對告訴人裝潢承攬一事亦不爭執，則告訴人於施作被告定作之工程後，因有承
      攬法律關係存立，雙方關係自非比尋常，而告訴人更因有請求給付工程款之期
      待，不免就被告所為之借票要求，本諸前開合作之默契，予以首肯協助，此並
      為告訴人乙○○於本院調查中所是認（見本院九十二年七月十一日訊問筆錄）
      ，因此本件借款並非起訴檢察官所謂交情普通、毫無理由而為，告訴人應係出
      於前合作關係之借貸，難認告訴人係陷於錯誤而出借。
（二）又司法之公正廉潔，早已經是我國司法制度不斷努力之目標，更是廣為宣導之
      政策，以告訴人之學識及社經地位，對此不能不知，衡情對以訴訟需支付書記
      官費用之借款緣由，自應心生疑慮斷然拒絕，焉能隨意借貸？且乙○○指稱被
      告之秘書甲○○經被告委託前來取票時，亦曾提及支付書記官費用事，已為證
      人甲○○於本院調查中所否認（見本院九十二年七月二十三日訊問筆錄），被
      告究有無以此為由借款，僅餘告訴人二人之單方指述，殊難遽採。抑有進者，
      乙○○亦於本院證承其完全不在乎被告借錢如何使用等語（見本院九十二年七
      月十一日訊問筆錄），可見被告借款是否支付書記官費用，並非告訴人考量借
      票之因素。另借款人求借當時，莫不以最大誠意顯示其未來履債還款之能力，
      此為一般借貸常態，亦不足謂被告再三苦求借款並保證支票兌現之舉措乃詐欺
      行止，驟為其不利之事實認定。
（三）被告借用系爭赫浦公司名義所開立空白支票後，填寫發票日八十七年九月九日
      、面額一百零七萬，然告訴人無力支付即將退票，被告乃於八十七年九月十一
      日匯款支付告訴人六十萬元，有匯款通知單一紙附卷可查，其餘不足之四十七
      萬元部分，被告亦向地下錢莊以其所有車輛及告訴人戊○○之手錶質押借款一
      節，為兩造所是認，則由被告借票後即還款約百分之六十，並竭力另行借款支
      應等節觀之，被告尚乏為自己不法所有之意圖。告訴人戊○○雖同至地下錢莊
      以手錶質借，然參諸其所提刑事補充告訴理由狀所載係為渡過退票危機一情，
      戊○○應係為免赫浦公司留有退票之不良紀錄，而基於本身利益質押手錶借款
      ，並非當然係受被告詐欺而為，自不能以被告嗣後未贖回戊○○手錶而反推被
      告詐欺。
（四）末查，被告與告訴人就所積欠戊○○手錶價款，以二十萬元達成和解一事，有
      和解契約書在卷可稽，益徵本件核係被告未返還手錶價款之民事債務不履行爭
      議，不足認有詐欺惡意。綜上所述，被告所辯並未詐欺，堪以採信，實難純憑
      告訴人單方之指述遽以詐欺罪名相繩。此外，檢察官復未能舉以其他積極證據
      供本院調查憑參被告有何其所指摘詐欺行徑，不能證明犯罪，揆諸首揭法條規
      定及判例意旨，自應為被告無罪判決之諭知，以昭公允。
據上論斷，應依刑事訴訟法第三百零一條第一項，判決如主文。
本案經檢察官呂俊儒到庭執行職務
中      華      民      國    九十二    年      八      月    二十七    日
                                      臺灣臺北地方法院刑事第四庭
                                          法  官    吳定亞
右正本證明與原本無異。
如不服本判決，應於判決送達後十日內，向本院提出上訴狀。
                                          書記官    張漪蕙
中      華      民      國    九十二    年      八      月    二十七    日


司法院資訊處製作；財團法人民間司法改革基金會備份。
